【裁判字號】    99,訴,294
【裁判日期】    990503
【裁判案由】    搶奪等
【裁判全文】
臺灣高雄地方法院刑事判決               99年度訴字第294號
公  訴  人  臺灣高雄地方法院檢察署檢察官
被      告  丙○○
上列被告因搶奪等案件，經檢察官提起公訴（98年度偵字第1635
8 號），本院判決如下：
    主  文
丙○○犯傷害罪，處拘役伍拾日，如易科罰金，以新臺幣壹仟元
折算壹日。其他被訴竊盜、搶奪部分，均無罪。
    事  實
一、丙○○於民國98年5 月29日晚間7 時30分許，騎乘車號NB2-
    866 號重型機車，行經高雄市新興區○○○路75號「瑞谷飯
    店」前，見前妻乙○○搭乘男友甲○○騎乘之車號770- EAM
    號重型機車（該機車係丙○○於離婚時交予乙○○使用），
    心生嫉妒醋意，竟基於傷害甲○○之犯意，以其所騎乘車號
    NB2-866 號重型機車，自後撞倒甲○○所騎車號770-EAM 號
    重型機車，並下車與甲○○分持安全帽互相毆打，並張口咬
    甲○○之右手，二人進而扭打，致甲○○受有右手腕挫傷併
    擦傷4 ×5 公分、左上臂擦傷5 ×0.1 公分之傷害。
二、案經甲○○訴由高雄市政府警察局新興分局報請臺灣高雄地
    方法院檢察署檢察官偵查起訴。
    理  由
壹、證據能力部分─
    本判決所引用據以認定事實之各項證據（含傳聞證據、非傳
    聞證據及符合法定傳聞法則例外之證據）之證據能力，均經
    當事人於審理中同意得作為證據（見審訴卷第14頁），且對
    於具有傳聞證據性質之證據，均於調查證據時已知悉其內容
    ，而未於言詞辯論終結前聲明異議，本院審酌各該證據作成
    之客觀環境及條件，並無違法不當取證或顯有不可信之情形
    ，以之作為證據使用俱屬適當，依刑事訴訟法第159 條之5
    之規定，均有證據能力，合先敘明。
貳、有罪部分（即傷害部分）─
一、前揭事實，業據被告丙○○於警詢、偵查及本院審理中坦承
    不諱（見偵卷第4 之1 頁、第35頁、訴字卷第75頁），且經
    告訴人甲○○於警詢、偵查中指訴綦詳（見偵卷第8-9 頁、
    第45頁）；證人即被告之前妻乙○○於警詢、偵查及本院審
    理中證述明確（見偵卷第6 頁、第46頁、訴字卷第76頁），
    互核大致相符。復有高雄市立聯合醫院診斷證明書、丙○○
    全戶戶籍查詢資料、車號NB2-866 號、770-EAM 號重型機車
    之車籍查詢資料各1 份、上開機車採證照片2 幀在卷可稽（
    見偵卷第21、27、30、31、16頁）。被告前揭自白既有上開
    卷證可資佐證，足認確與事實相符，自堪採為論科之依據。
    至於證人乙○○雖於本院審理中證稱：伊於事後聽到甲○○
    說，他被丙○○打傷後，自己再去撞汽車車門，把原有的傷
    弄成瘀傷，弄得更嚴重後再去驗傷，但伊沒有看見甲○○把
    傷弄更嚴重的過程等語（見訴字卷第76頁），惟其既非親見
    ，已難認確有此事，況上開診斷證明書又無關於甲○○受有
    瘀傷之記載，自難為被告有利之認定。本件事證明確，被告
    上開犯行，已堪認定，應予依法論科。
二、核被告丙○○所為，係犯刑法第277 條第1 項之傷害罪。爰
    審酌被告在公眾場合使用暴力，毆打告訴人甲○○成傷，法
    紀觀念淡薄，事後雖坦認犯行，惟迄未與告訴人達成和解，
    犯罪後態度難謂良好；衡以被告前無犯罪科刑紀錄，有臺灣
    高等法院被告前案紀錄表1 份在卷可按（見訴字卷第88頁）
    ，素行尚可，因見告訴人騎乘其所購買之機車搭載其前妻乙○○，致生嫉妒醋意而動手傷害告訴人，而告訴人所受傷勢
    為手腕、上臂各1 處小面積之擦、挫傷，幸非嚴重，犯罪所
    生危害輕微，被告之教育程度為高職畢業、無業、家庭經濟
    狀況欠佳（見偵卷第2 頁受詢問人基本資料表），及其犯罪
    動機、手段、犯罪時所受刺激、與被害人之關係等一切情狀
    ，量處如主文所示之刑，並諭知以新臺幣1 千元折算1 日之
    易科罰金折算標準，以示儆懲。
參、無罪部分（即竊盜、搶奪部分）─
一、公訴意旨另以：被告丙○○於前揭時、地，與告訴人甲○○
    互相扭打後，乘場面混亂之際，將上開2 部機車先後騎離現
    場，均停放附近人行道上，另意圖為自己不法之所有，基於
    竊盜犯意，開啟車號770-EAM 號機車座墊，竊取被害人乙○○放置在該機車置物箱內之塑膠袋1 只（其內裝有乙○○所
    有之藍色皮夾、證件及衣物），得手後將該塑膠袋連同其內
    物品吊掛在車號NB2-866 號機車之把手下方掛勾上，欲騎乘
    離去之際，適為甲○○發覺並上前奪回上開塑膠袋等物，並
    交還已在瑞谷飯店大廳等候之乙○○。詎被告心有未甘，乃
    騎乘車號NB2-866 號機車至飯店對面等候，俟甲○○自飯店
    走出，前去取回車號770-EAM 號機車時，另意圖為自己不法
    所有，基於搶奪之犯意，進入瑞谷飯店大廳內，搶奪乙○○
    上開塑膠袋（含其內原有物品），得手後欲離去之際，經甲○○與友人陳冠銘自後追趕，並在高雄市○○區○○街126
    號前合力逮捕被告，並報警查獲。因認被告另涉刑法第320
    條第1 項之竊盜罪嫌，及同法第325 條第1 項之搶奪罪嫌等
    語。
二、按犯罪事實應依證據認定之，無證據不得認定犯罪事實；不
    能證明被告犯罪者，應諭知無罪之判決，刑事訴訟法第154
    條第2 項、第301 條第1 項分別定有明文。次按刑法上竊盜
    、搶奪等罪所謂意圖不法所有，係指行為人自知對於該項財
    物並無法律上正當權源，仍圖將財產移入自己實力支配管領
    下，占為己有並為使用、收益或處分，始與同法第13條之故
    意條件相符。若行為人並無圖為自己不法所有之意思，縱其
    取物之際，手段涉於不法，仍與竊盜、搶奪等罪之意思要件
    不合（最高法院27年上字第1404號、第2811號判例、94年度
    臺上字第5194號、75年度臺上字第8 號判決意旨參照）。
三、公訴意旨認被告丙○○涉有竊盜、搶奪罪嫌，係以被告之供
    述、證人即被害人乙○○之證述、證人甲○○、陳冠銘之證
    述、扣押物品目錄表、贓物認領保管單及現場採證相片等，
    為其主要論據。訊據被告於本院審理中，固坦認有於前揭時
    、地，開啟車號770-EAM 號機車座墊，取出被害人乙○○放
    置在該機車置物箱內之塑膠袋1 只（含其內物品），吊掛在
    車號NB2-866 號機車之把手下方掛勾上，且於告訴人甲○○
    奪回並交還乙○○後，復進入瑞谷飯店大廳內，乘乙○○未
    及反應之際，迅速將乙○○暫置於該飯店大廳椅子上之前述
    塑膠袋（含其內物品）取走等情，惟堅決否認有何竊盜或搶
    奪之不法所有意圖，辯稱：伊係因感情因素而兩度拿取上開
    塑膠袋（含其內物品），並沒有什麼目的，也不知道拿東西
    要做什麼。伊從機車置物箱內取出塑膠袋時，只知道裡面都
    是伊女兒的衣服，從袋子外面看得見。因為甲○○所騎車號
    770-EAM 號機車是伊名義的機車，乙○○既然要跟甲○○在
    一起，為何機車還要用伊名義，伊從機車置物箱內拿出的塑
    膠袋被甲○○搶回去，伊可能因為很討厭他，所以要搶回來
    等語。經查：
(一)被告確有於前揭時、地，與告訴人甲○○互相扭打後，將上
    開2 部機車先後騎離現場，並均停放在高雄市新興區89號前
    ，並開啟車號770-EAM 號機車座墊，取出被害人即被告前妻
    乙○○放置在該機車置物箱內之塑膠袋1 只（含其內物品）
    ，並吊掛在其所騎乘之車號NB2-866 號機車把手下方之掛勾
    上，欲騎乘離去離去之際，遭甲○○發覺並上前奪回上開塑
    膠袋，交還已在瑞谷飯店大廳等候之乙○○。被告復於甲○○離開飯店時，進入瑞谷飯店大廳內，乘乙○○不及反應之
    際，迅速將乙○○暫置在大廳椅子上之前揭塑膠袋（含其內
    原有物品）取走等情，業據被告於本院審理中坦認不諱（見
    訴字卷第34-35 頁），核與證人甲○○於警詢及偵查中；證
    人乙○○於警詢、偵查及本院審理中證述情節，大致相符（
    見偵卷第8 之1 頁、第9 頁、第45頁、第6-7 頁、第46頁、
    訴字卷第76-78 頁），並有高雄市政府警察局新興分局員警
    製作之搜索扣押筆錄、扣押物品目錄表扣押物品收據、被害
    人乙○○簽具之贓物認領保管單各1 份、採證照片9 幀在卷
    可稽（見偵卷第11-20 頁），及藍色皮夾1 個、乙○○之身
    分證、健保卡、機車駕駛執照、「家樂福」、「反斗城」、
    「金龍彩」、「天空之城」等商店之會員卡，及乙○○與被
    告所生3 歲女兒之身分證各1 張扣案為憑（均已發還乙○○
    ），此部分之事實固堪認定。
(二)惟被害人乙○○放置在該機車置物箱內之上開塑膠袋，係一
    般購買衣物時，店家所附放置所購衣物之長方形提袋，乙○○之藍色皮夾係塞在塑膠袋之最底層，皮夾內僅有乙○○上
    開證件、商店會員卡及乙○○與被告所生3 歲女兒之身分證
    ，別無任何現金、零錢、提款卡或其他可變賣之物品；藍色
    皮夾上則覆蓋女兒之衣物、用品，自袋口僅可看見衣物而看
    不到下方之藍色皮夾等情，業據證人乙○○於本院審理中證
    述明確（見訴字卷第76-80 頁）；其並證稱：伊用塑膠袋裝
    的小孩衣服、用品及皮夾，甲○○從丙○○那裡搶回來後，
    有拿到瑞谷飯店還給伊，伊有看過塑膠袋裡面的東西都沒有
    短少，皮夾還在裡面，也沒有被打開，全部證件都還在裡面
    ，小孩衣服跟用品都沒有被翻動。後來伊坐在瑞谷飯店大廳
    的椅子上，將塑膠袋放在左邊的椅子上，手裡抱著女兒，丙○○走進瑞谷飯店時，伊在顧女兒沒有注意他，他將塑膠袋
    搶走時，伊才發現，並未叫喊阻止他等語（見訴字卷第77、
    78頁）。被告主觀上既僅知上開塑膠袋內僅裝有其3 歲女兒
    之衣服、用品等並無財產價值之物品，又係供其女兒所用之
    物，衡情應無佔為己有，使其女兒短缺上開衣物、用品之理
    ，是其自機車置物箱內取出上開塑膠袋，及其後再自瑞谷飯
    店大廳椅子上取走該塑膠袋，均難認有何不法所有意圖。
(三)況證人乙○○於審理中另證稱：丙○○應該不知道塑膠袋裡
    面裝什麼，伊不曉得他搶塑膠袋要做什麼。伊與丙○○離婚
    是因為家裡的因素，不是因為感情不好，丙○○於二人離婚
    後，常去找伊並會跟蹤伊，可能是要看伊，並反對伊交男友
    。車號770-EAM 號機車是丙○○買的，離婚後就交給伊騎，
    當天丙○○可能是看到伊被別的男生載，所以騎車撞伊與甲○○，因為他吃醋等語（見訴字卷第78、79頁）。參以被告
    因見告訴人騎乘車號770-EAM 號機車搭載乙○○，即以上開
    方式與甲○○扭打致甲○○成傷，業如前述，益徵被告確因
    見其前妻乙○○將其所購買之上開機車交予告訴人甲○○騎
    乘，並搭乘後座與之同行，認乙○○結交男友，心生嫉妒醋
    意，先與甲○○扭打後，隨即將車號770-EAM 號機車騎離現
    場，並開啟座墊下方置物箱，取出前揭自外觀可見裝有其女
    兒衣物、用品之塑膠袋，顯係一時賭氣之舉，難認有何不法
    所有意圖；嗣因該塑膠袋又遭甲○○奪回並交還乙○○，其
    不甘落居下風，復進入瑞谷飯店大廳內，將乙○○暫置在大
    廳椅子上之前揭塑膠袋取走，無非爭風吃醋，亦無不法所有
    意圖，被告辯稱：伊不知為何要拿該塑膠袋，因塑膠袋被甲○○搶走，伊很生氣才又搶回等語，信而有徵，應堪採信。
(四)被告先後兩度拿取前揭塑膠袋，既均無不法所有意圖，即與
    竊盜及搶奪之意思要件，有所不合，尚難成立各該罪名。至
    於被告利用被害人乙○○未及注意，將乙○○暫置在瑞谷飯
    店大廳椅子上之塑膠袋取走，既未施以強暴脅迫，亦與刑法
    第304 條第1 項強制罪之要件不合，併此敘明。
四、綜上所述，本件公訴意旨所舉上開證據，雖可證明被告確有
    自車號770- EAM號機車座墊下方置物箱內，拿取被害人乙○○之塑膠袋（含其內物品），及於上開物品遭告訴人甲○○
    奪回並交還乙○○後，復乘乙○○未注意之際，自瑞谷飯店
    大廳之沙發上，取走上開塑膠袋（含其內物品），惟未能證
    明被告就該2 次拿取上開物品時，有何不法所有意圖，即對
    於竊盜及搶奪之意思要件，舉證尚有不足，自不得遽論以各
    該罪名。此外，本院依現存卷證，復查無其他積極證據，足
    資證明被告確有公訴意旨所指此部分竊盜或搶奪犯行，揆諸
    前開說明，即屬不能證明被告犯罪，自應就被告被訴竊盜、
    搶奪部分，均諭知無罪之判決。
據上論斷，應依刑事訴訟法第299 條第1 項前段、第301 條第1
項，刑法第277 條第1 項、第41條第1 項前段，刑法施行法第1
條之1 ，判決如主文。
本案經檢察官鄧怡君到庭執行職務。
中    華    民    國    99    年    5     月    3     日
                  刑事第十六庭  審判長法  官  曾逸誠
                                      法  官  姚水文
                                      法  官  林柏壽
以上正本係照原本作成。
如不服本判決應於收受判決後10日內向本院提出上訴書狀，並應
敘述具體理由。其未敘述上訴理由者，應於上訴期間屆滿後20日
內向本院補提理由書（均須按他造當事人之人數附繕本）「切勿
逕送上級法院」。
中    華    民    國    99    年    5     月    3     日
                                      書記官  洪嘉慧
附錄本案論罪科刑法條：
刑法第277 條第1 項
傷害人之身體或健康者，處3 年以下有期徒刑、拘役或1 千元以
下罰金。

司法院資訊處製作；財團法人民間司法改革基金會備份。
